【裁判字號】    92,判,1406
【裁判日期】    921017
【裁判案由】    犯罪被害人保護法
【裁判全文】
最  高  行  政  法  院  判  決                  九十二年度判字第一四○六號
    上  訴  人  乙○○
                甲○○
    被 上訴 人  臺灣臺中地方法院檢察署犯罪被害人補償審議委員會
    代  表  人  陳守煌
右當事人間因犯罪被害人保護法事件，上訴人對於中華民國九十一年八月六日臺中高
等行政法院九十一年度訴字第三二七號判決，提起上訴，本院判決如左：
    主  文
上訴駁回。
上訴審訴訟費用由上訴人負擔。
    理  由
一、本件上訴人在原審起訴主張：上訴人係死者顏吉堂之父母，民國（下同）九十年
    九月十八日納莉颱風來襲，臺中縣政府宣佈當天不上班、不上課。然當日早上約
    五時許，顏吉堂之雇主林首吉一再電話催促，強行要求顏吉堂務必到公司運送乳
    貨品，顏吉堂恐不聽從雇主要求，將遭解僱而失業，不得已冒著強風大雨騎機車
    為雇主載運乳貨品，途中遭強風拔起之路樹壓倒，經送醫急救延至同年月二十八
    日不治死亡。本件係林首吉之過失致顏吉堂死亡，林首吉應負刑事責任，上訴人
    依犯罪被害人保護法之規定，向被上訴人申請犯罪被害補償金，請求補償上訴人
    乙○○殯葬費新台幣（下同）三十六萬二千四百元及法定受扶養費四十二萬八千
    六百八十元；補償上訴人甲○○法定受扶養費四十七萬九千零六十二元。被上訴
    人以顏吉堂之死亡原因為自行騎車碰撞路樹死亡，並非因犯罪行為被害而死亡，
    不符合申請要件，駁回上訴人之申請。上訴人不服，向臺灣高等法院臺中分院檢
    察署犯罪被害人補償覆審委員會提起覆議，亦遭駁回，為此，訴請判命被上訴人
    應作成補償上訴人各一百萬元並一次支付之決定等語。
二、被上訴人則以：本件上訴人之子顏吉堂於颱風天受雇主之命騎機車送貨，與其撞
    擊倒地之路樹死亡間，在一般情形下，有此同一條件存在，依客觀之審查，該條
    件與結果並不相當，即雇主林首吉之行為與顏吉堂之死亡間並無相當因果關係。
    按因犯罪行為被害而死亡者之遺屬或受重傷者，得申請犯罪被害補償金。是得依
    犯罪被害人保護法申請遺屬補償金者，以死者係因犯罪行為被害而死亡者為限，
    茍無犯罪行為存在，縱有死亡之事實，亦不符合遺屬補償金之申請要件。臺灣臺
    中地方法院檢察署九十年度相字第一四○七號相驗案件卷宗業已載明。顏吉堂死
    亡原因係自行騎機車碰撞路樹死亡，並以查無他殺嫌疑而予報結，故顏吉堂並非
    因前述犯罪行為被害而死亡，上訴人自不符合申請補償金之要件，被上訴人所為
    之駁回決定，自屬無誤等語，資為抗辯。
三、原審斟酌全辯論意旨及調查證據之結果，以：按因犯罪行為被害而死亡者之遺屬
    或受重傷者，得申請犯罪被害補償金，固為犯罪被害人保護法第四條第一項所明
    定。而所稱「犯罪行為」者，係指在中華民國領域內或在中華民國領域外之中華
    民國船艦或航空器內，故意或過失侵害他人生命、身體，依中華民國法律有刑罰
    規定之行為及刑法第十八條第一項、第十九條第一項、第二十四條第一項前段規
    定不罰之行為而言，犯罪被害人保護法第三條第一款亦著有明文。是故得依犯罪
    被害人保護法申請被害補償金者，以因前述犯罪行為被害而死亡或受重傷為前提
    ；苟無犯罪行為存在，縱有死亡或受重傷之事實，亦殊無申請核發犯罪被害補償
    金之餘地。經查本件上訴人之子顏吉堂係因自行騎機車碰撞路樹死亡，並無第三
    人之行為致顏吉堂死亡之事實，有臺灣臺中地方法院檢察署九十年度相字第一四
    ○七號相驗卷宗可稽。被上訴人以上訴人之子非因犯罪行為被害而死亡者，而為
    駁回之決定，揆諸首揭法條之規定，核無不合。次查上訴人之子於颱風天受雇主
    之命騎機車上班，與其撞及倒地之路樹死亡或受風災刮倒之路樹擊中死亡間，在
    一般情形下，有此同一條件存在，依客觀之審查，該條件與結果並不相當，即雇
    主林首吉之行為與顏吉堂之死亡間並無相當因果關係。又本件上訴人告訴林首吉
    過失致死案件，亦經臺灣臺中地方法院檢察署檢察官為相同之認定，認林首吉無
    刑事過失責任而為不起訴處分，此有該件不起訴處分書附卷可稽。綜上所述，被
    上訴人駁回上訴人補償金之申請，覆議決定予以維持，均無不合，上訴人之訴為
    無理由等情，為其判斷之依據。
四、本院按：上訴人之子於颱風天受雇主之命騎機車上班，與其受風災刮倒之路樹擊
    中死亡間，在一般情形下，有此同一條件存在，依客觀之審查，該條件與結果並
    不相當，即雇主林首吉之行為與顏吉堂之死亡間並無相當因果關係。又本件上訴
    人告訴林首吉過失致死案件，亦經臺灣臺中地方法院檢察署檢察官為相同之認定
    ，認林首吉無刑事過失責任而為不起訴處分等情，業經原審依職權查明認定在案
    。上訴人猶爭執雇主林首吉之行為與顏吉堂之死亡，有刑法第二百七六條第一項
    「因過失致人於死」之犯罪，上訴人自得請求補償金云云，係屬適用法律見解之
    歧異，尚難認原判決有適用法規錯誤之違誤。次查本件爭點在於雇主林首吉之行
    為與顏吉堂之死亡間，有無相當因果關係，即雇主林首吉是否成立犯罪，至於顏
    吉堂究係撞及倒地之路樹死亡，或受風災刮倒之路樹擊中而死亡，並非本件之爭
    點，原判決縱未對此事實為確切之認定，亦不影響判決之結果。上訴意旨謂原審
    未就此未調查審認，有違行政訴訟法第一百二十三條規定乙節，尚無可取。綜上
    ：原審斟酌全辯論意旨及調查證據之結果，將原決定及原處分均予維持，駁回上
    訴人之訴，核無違誤。上訴論旨，指摘原判決違背法令，求予廢棄，難認有理由
    ，應予駁回。
據上論結，本件上訴為無理由，爰依行政訴訟法第二百五十五條第一項、第九十八條
第三項前段，判決如主文。
中    華    民    國    九十二      年      十        月     十七       日
                    最 高 行 政 法 院  第 一 庭
                                審 判 長 法  官      黃  綠  星
                                         法  官      黃  合  文
                                         法  官      蔡  進  田
                                         法  官      黃  璽  君
                                         法  官      廖  宏  明
右  正  本  證  明  與  原  本  無  異
                                         法院書記官  彭  秀  玲
中    華    民    國    九十二      年      十        月      十七      日


司法院資訊處製作；財團法人民間司法改革基金會備份。
